【裁判字號】    92,交抗,64
【裁判日期】    920331
【裁判案由】    違反道路交通管理處罰條例
【裁判全文】
臺灣高等法院交通事件裁定                      九十二年度交抗字第六四號
    抗  告  人
    即受處分人    甲○○
右抗告人因違反道路交通管理處罰條例案件，不服台灣台北地方法院中華民國九十一
年十二月二十四日裁定（九十一年度交聲更字第一九號；原處分案號：北市裁三字第
駕裁二二－Ｙ00000000號），提起抗告，本院裁定如左：
    主  文
抗告駁回。
    理  由
一、本件原裁定略以抗告人即受處分人甲○○所有車牌Ｑ二－七二○二號自用小客車
    ，於九十年一月十七日十四時十五分許，行經設有最高速限九十公里標誌之國道
    三號（俗稱：北二高）高速公路北上路標二‧三公里處，為內政部警政署國道公
    路警察局第九警察隊七堵小隊執勤員警施榮順、張慶祥使用雷達測速科學儀器，
    測得該輛自用小客車駕駛人竟以時速一百零七公里之行車速度（超速十七公里）
    行駛，以其有違反道路交通管理處罰條例第三十三條第一項規定之行為，經員警
    當場攔停，掣單（公警局交字第Ｙ00000000號）舉發。嗣經原處分機關
    於九十年四月十九日依道路交通管理處罰條例第三十三條第一項（原處分漏載「
    第一項」）及第六十三條第一項第一款規定，從輕裁處罰鍰新臺幣三千元並記違
    規點數一點。抗告人向原審聲明異議雖以當時員警僅以口頭告知伊超速，當場未
    提出舉發之證據，且若依員警所述於二百五十五公尺前以雷達測速槍測得伊車輛
    超速，試問如此遠距離，不會誤測到別臺車的車速嗎？並又於九十一年二月二十
    五日調查時辯稱：「我那時有實際操作雷射槍，而且沒有給我看數據，我覺得他
    可能測錯」云云。然查：右揭違規事實，業據證人即舉發員警張慶祥於原審法院
    九十一年二月二十五日調查時到庭具結證述：（舉發經過？）本件是使用雷射槍
    ，雷射槍的光點去照到被偵測的汽車車體上，在該槍銀幕上就可看出車子速度、
    測距，當時距離就是二百五十五公尺（按雷達測速槍之測距在六百公尺以內可準
    確測得車輛速度），測到他的速度是一○七公里，國道三號北上距基隆二點三公
    里處限速是九十公里，所以我們就攔停魏先生的車子，當場掣單，當時還有施小
    隊長在場，我們鎖定是那部車就是那部，魏先生有看到當時違規資料，但是他說
    他沒有超速，當時車子沒有很多等語，復於原審法院九十一年八月二十一日及同
    年十二月二十日調查時證稱：「我們用的是雷射槍，後面有螢幕，不會列印像酒
    測的違規資料，操作方式就像我們用玩具手槍瞄準特定車輛，因其裡面有一個四
    方形的焦距，那焦距只能對準一部車子，我們對行駛過來的車子一部一部瞄準測
    試，如果發現有開的比較快的車子也會專門對準該輛汽車，瞄準時要一直按這按
    鈕，按鈕放開時，數據就會鎖定不會變化，除非我們再按一次按鈕，本件受處分
    人看著的就是螢幕資料。」、「我們目前使用是最新型的雷射測速槍，使用方法
    是單一鎖定行車速度，測到該車速度雷射槍上面會顯示它的速度，超速我們才會
    攔停，我們是在車行前面，我們攔停後他停下來，我們向他索閱證件，並告訴他
    超速，限速是九十公里，我們測到他的速度是一○七公里，我們要把螢幕給他看
    ，但是他當場就很不高興，說你們說我超速就超速，要我們把單子印給他看，他
    不願意看測速槍的螢幕，我們和他說這個測速槍是沒有列印裝置，如果有當然會
    列給你看，他當時就沒有再說什麼，我們就依法掣單給他簽收，但是他不簽，我
    們還是把單子給他。我們的雷射槍還比之前的雷達測速器更先進，雷達是測整面
    過來的車子，雷射槍是只測單一的車子不會測到旁邊的」等語，按證人張慶祥為
    原處分機關認定受處分人有前開違規行為之原證人，其到庭在原法院法官面前以
    言詞供述本件訴訟上之待證事實（即受處分人有前開超速行駛之違規事實），原
    審法院由其上開供述已得有受處分人確有上開違規行為之心證，且證人張慶祥與
    抗告人並無怨仇，應無誣陷抗告人之理。又本件證人所使用之雷達測速槍之規格
    及功能經檢定合格，有內政部警政署國道公路警察局第六隊警察隊以九十一年一
    月十七日（九十一）公警國六（九）刑訴字第○○二四三號函檢送之出廠合格證
    明書中英文版影本各一份附卷可稽，由規格資料中可知該雷達測速槍器以螢幕顯
    示測速資料且並未附有列印測速資料之功能，且該第六隊警察隊另以九十一年十
    二月十日公警國六（九）交字第○九一○○○八八三四號函復亦稱：本隊執勤所
    使用之雷達測速槍功能設計非與酒精測試分析儀功能設甫計相同，其設計功能無
    列印配備，故無法提供測試紀錄資料等語，顯見本件雷達測速槍所測得之速度並
    無紀錄資料可查（不同於酒精含量測試）。惟綜合上述本件受處分人駕車行駛高
    速公路超速行駛之違規行為亦堪以認定，其前揭所辯均無足採，從而原處分機關
    依行為時道路交通管理處罰條例第三十三條第一項（原處分漏載「第一項」，應
    予補正）、第六十三條第一項第一款規定，從輕裁處新臺幣三千元罰鍰並記違規
    點數一點之處分，核無違誤。因認本件聲明異議為無理由，而裁定駁回聲明異議
    等語，經核尚無不合。
二、抗告人抗告意旨猶執陳詞指稱證人之身分是否妥當，抗告人提出質疑，於本案是
    否超速之事實本身必須以量具量測速度獲得數據始可證之，若僅以員警之認定超
    速，又無違規證據提示抗告人認識，何以昭折服？警員沒有提供數據何以證明超
    速，又如何證明於二五五公尺遠的距離量測快速行駛的車輛，無人為疏失量錯車
    輛的可能性云云。其抗告無理由，應予駁回。
三、據上論結，應依道路交通案件處理辦法第二十六條，道路交通管理處罰條例第八
    十九條，刑事訴訟法第四百十二條，裁定如主文。
中      華      民      國    九十二    年      三      月    三十一    日
                              台灣高等法院交通法庭
                                  審判長法  官  陳  正  雄
                                        法  官  許  宗  和
                                        法  官  許  錦  印
右正本證明與原本無異。
不得再抗告。
                                        書記官  楊  妙  恩
中      華      民      國    九十二    年      四      月      二      日


司法院資訊處製作；財團法人民間司法改革基金會備份。
